臺灣橋頭地方法院民事判決　　　　　 110年度橋原簡字第10號
原　　　告　薛天枝　
訴訟代理人　邱超偉律師
被　　　告　黃銘政即黃柏群


上列當事人間請求損害賠償事件，本院於民國110 年9 月29日言
詞辯論終結，判決如下：
    主      文
被告應給付原告新臺幣壹拾壹萬陸仟肆佰肆拾壹元，及自民國11
0 年4 月24日起至清償日止，按週年利率5 ％計算之利息。
原告其餘之訴駁回。
訴訟費用由被告負擔二分之一，餘由原告負擔。
本判決第一項得假執行。
原告其餘假執行之聲請駁回。
    事實及理由
壹、程序部分：本件被告未於言詞辯論期日到場，核無民事訴訟
    法第386 條各款所列情形，爰依原告之聲請，由其一造辯論
    而為判決。
貳、實體部分：
一、原告起訴主張：
  ㈠被告於民國109 年5 月17日6 時41分與許，駕駛車牌號碼00
    0-0000號自用小客車（下稱A 車），沿高雄市鳥松區中正路
    由南往北行駛，行經該路段與大埤路口，本應注意在劃有分
    向限制線之路段，不得駛入來車之車道內，而依當時天氣晴
    、日間自然光線、柏油路面乾燥無缺陷、無障礙物，並無不
    能注意之情事，竟因精神不濟而疏未注意及此，貿然駕車跨
    越分向限制線，駛入來車車道，適有訴外人阿當哪琅伊亞斯
    駕駛車牌號碼00-0000 號自用小客車（下稱B 車）搭載訴外
    人邱文中、鄒新平、薛德明及原告停放於上開路口西南角商
    店前（高雄市○○區○○路000 號），嗣阿當哪琅伊亞斯在
    車外吃早餐時，被告駕車失控逆向衝撞B 車，致停留在B 車
    上之原告受有頭頸部（前額、左耳、臉頰、下頷）撕裂傷、
    雙上肢及右腹側多處擦傷、右側第十二肋骨骨折之傷害。因
    被告上開過失行為，原告受有醫療費用新臺幣（下同）4,57
    8 元、看護費14,000元、薪資損失67,833元及非財產上損害
    20萬元，爰依民法第184 條第1 項前段、第191 條之2 、第
    193 條、第195 條之規定，請求被告給付侵權行為損害賠償
    ，並加計法定遲延利息等語。
  ㈡原告並聲明：
  1.被告應給付原告286,411 元，及自起訴狀繕本送達翌日起至
    清償日止按週年利率5 ％計算之利息。
  ⒉原告願供擔保，請准宣告假執行。
二、被告未於言詞辯論期日到場，亦未提出書狀作何聲明或陳述
    。
三、查原告主張被告於民國109 年5 月17日6 時41分與許，駕駛
    A 車，沿高雄市鳥松區中正路由南往北行駛，行經該路段與
    大埤路口，本應注意在劃有分向限制線之路段，不得駛入來
    車之車道內，而依當時天氣晴、日間自然光線、柏油路面乾
    燥無缺陷、無障礙物，並無不能注意之情事，竟因精神不濟
    而疏未注意及此，貿然駕車跨越分向限制線，駛入來車車道
    ，適有訴外人阿當哪琅伊亞斯駕駛B 車搭載邱文中、鄒新平
    及被害人薛德明及原告停放於上開路口西南角商店前（高雄
    市○○區○○路000 號），嗣阿當哪琅伊亞斯在車外吃早餐
    時，被告駕車失控逆向衝撞B 車，致停留在B 車上之原告受
    有頭頸部（前額、左耳、臉頰、下頷）撕裂傷、雙上肢及右
    腹側多處擦傷、右側第十二肋骨骨折之傷害等情，業據原告
    提出刑事起訴狀及併案意旨書影本，並經本院依職權調閱本
    院109 年度審交訴第188 號全卷核閱無訛，再被告對原告主
    張之事實，已於相當時期受合法之通知，而於言詞辯論期日
    不到場，亦未提出準備書狀爭執者，依民事訴訟法第280 條
    第3 項準用第1 項之規定，視同自認。是原告主張之事實自
    堪信為真實。
四、按汽車在雙向二車道行駛時，不得在劃有分向限制線之路段
    駛入來車車道，道路交通安全規則第97條第1 項第2 款定有
    明文。被告考領有合格普通小型車駕駛執照，此有證號查詢
    汽車駕駛人報表在卷可查，其對於前揭規定自應知悉甚詳，
    且於駕車上路之際更應恪遵前揭規範。而依案發之際天候晴
    、日間自然光線、柏油路面乾燥無缺陷、無障礙物、視距良
    好一情，亦有道路交通事故調查報告表㈠為憑，客觀上並無
    不能注意之情事，被告竟疏未注意及此而駕車跨越分向限制
    線至對向車道，並肇致本件車禍發生，則被告對本事故之發
    生自有違反上開注意義務之疏失甚明。堪認被告因上揭過失
    行為，不法侵害原告之身體、健康權及身份法益。而被告因
    上揭行為，經本院刑事庭以其所為，係犯刑法第284 條第1
    項前段之過失傷害罪、第276 條過失致人於死罪，判處有期
    徒刑1 年6 月乙節，有該刑事判決書可參，堪信被告確有原
    告所指過失行為，不法侵害原告之權利，揆諸上開規定，自
    應就原告所受損害負賠償之責任。
五、又按不法侵害他人致死者，對於支出醫療費用及增加生活上
    需要之費用或殯葬費之人，亦負有損害賠償責任。不法侵害
    他人之身體或健康者，對於被害人因此喪失或減少勞動能力
    或增加生活上之需要時，應負損害賠償責任；不法侵害他人
    之身體、健康、名譽、自由、信用、隱私、貞操，或不法侵
    害其他人格法益而情節重大者，被害人雖非財產上之損害，
    亦得請求賠償相當之金額；前項規定，於不法侵害他人基於
    父、母、子、女或配偶關係之身分法益而情節重大者，準用
    之；民法第193 條第1 項、第195 條第1 項前段、第3 項、
    第196 條分別定有明文。又法院於酌定慰撫金數額時，應斟
    酌加害人與被害人雙方之身分、資力與加害程度，及其他各
    種情形核定之。所謂「相當之金額」，應以實際加害情形與
    其名譽影響是否重大，及被害人之身分地位與加害人經濟狀
    況等關係定之（最高法院51年台上字第223 號原判例、47年
    台上字第1221號原判例意旨參照）。茲就原告各項請求是否
    有理，說明如下：
  ㈠醫療費用
    原告主張其為此支出醫療費用4,578 元，業據提出醫療收據
    為證（本院卷第29-39 頁），原告此部分之請求為有理由，
    應准許之。
  ㈡看護費用
    按親屬代為照顧被害人之起居，固係基於親情，但親屬看護
    所付出之勞力並非不能評價為金錢，雖因二者身分關係而免
    除被害人之支付義務，惟此種基於身分關係之恩惠，自不能
    加惠於加害人。故由親屬看護時雖無現實看護費之支付，仍
    應認被害人受有相當於看護費之損害，得向上訴人請求賠償
    ，始符公平原則，最高法院94年台上字第1543號判決意旨可
    資參照。原告主張其因受有系爭傷害需住院7 日，住院期間
    需有專人照護之必要，以每日看護費用2,000 元計算，共計
    受有看護費用之損害14,000元等情，業據提出醫院之診斷證
    明書為證（本院卷15頁），核與國軍高雄總醫院函覆意旨相
    符（本院卷第111）。是原告請求為有理由，應予准許。
  ㈢原告主張其於事發前係從事建築業，因系爭事故受有傷害，
    事發後住院7 日，出院後需休養1 個月，合計1 個月又7 日
    無法工作，共受有67,833元之損失等語，業據其提出診斷證
    明、吉隆隆工程行收入證明為證（本院卷15頁、41頁），原
    告請求被告賠償上開工作損失應屬有據。
  ㈣非財產上損害賠償：
    查原告因被告之過失侵權行為，受有前開傷害。且出院後須
    休養達1 個月等情，已如前述，可信原告因身體受傷疼痛，
    精神上應受有相當之痛苦。又原告為國小畢業，從事建築業
    ，109 年度無所得，名下有田賦6 筆，有稅務電子閘門財產
    所得調件明細表附卷可佐。被告則為高職畢業，從事洗車工
    作，月薪23,000元，家境免持（本院卷65頁）。是本院審酌
    兩造之身分地位、資力、被告加害情節及原告受傷復原期間
    、所受痛苦等一切情狀，認原告請求被告賠償非財產上損害
    20萬元，尚屬過高，應以3 萬元為適當，逾此部分之金額，
    則無理由，不應准許。
四、按給付無確定期限者，債務人於債權人得請求給付時，經其
    催告而未為給付，自受催告時起，負遲延責任。其經債權人
    起訴而送達訴狀，或依督促程序送達支付命令，或為其他相
    類之行為者，與催告有同一之效力；前項催告定有期限者，
    債務人自期限屆滿時起負遲延責任；遲延之債務，以支付金
    錢為標的者，債權人得請求依法定利率計算之遲延利息，民
    法第229條第2項、第3項、第233條第1項前段分別定有明文
    。又應付利息之債務，其利率未經約定，亦無法律可據者，
    週年利率為百分之5 ，亦為同法第203 條所明定。本件起訴
    狀繕本於110 年4 月23日送達被告收受等情，有本院送達證
    書可稽（本院第49頁），則原告就前開得請求之金額，併請
    求被告給付自起訴狀繕本送達翌日即110 年4 月24日起至清
    償日止，按週年利率5 ％計算之利息，亦屬有據。
五、從而，原告本於前揭原因事實，請求被告給付原告116,411
    元，及自110 年4 月24日起至清償日止，按週年利率5 ％計
    算之利息，為有理由，應予准許；逾此部分之請求，則無理
    由，應予駁回。
六、本件原告勝訴部分，係適用簡易訴訟程序所為被告敗訴之判
    決，依同法第389 條第1 項第3 款之規定，應依職權宣告假
    執行。至原告敗訴部分，其假執行之聲請因訴之駁回失所依
    據，應併予駁回。
六、准予宣告假執行及訴訟費用負擔之依據：民事訴訟法第389
    條第1 項第3 款、第79條。
中    華    民    國   110    年    10    月    13    日
                  橋頭簡易庭  法    官  林揚奇
以上正本係照原本作成。
如不服本判決，應於送達後20日內，向本院提出上訴狀並表明上
訴理由，如於本判決宣示後送達前提起上訴者，應於判決送達後
20日內補提上訴理由書（須附繕本）。
中    華    民    國   110    年    10    月    13    日
                              書 記 官  陳麗如